【裁判字號】    97,上易,1319
【裁判日期】    970627
【裁判案由】    竊盜
【裁判全文】
臺灣高等法院刑事判決                97年度上易字第1319號
上  訴  人  臺灣板橋地方法院檢察署檢察官
被      告  甲○○
上列上訴人因被告竊盜案件，不服臺灣板橋地方法院96年度易字
第2105號，中華民國97年3月14日第一審判決（起訴案號：臺灣
板橋地方法院檢察署96年度偵字第12142號），提起上訴，本院
判決如下：
    主  文
上訴駁回。
    理  由
壹、公訴意旨以：被告甲○○基於不法所有之意圖，於民國96年
    5月26日凌晨4時許，戴手套、持鐵撬，無故侵入臺北縣板橋
    市○○路○段32號公寓之大門後，以所持鐵撬撬開乙○○位
    於同址二樓之住處鐵門之際，適為對門之魏陳金葉聽聞聲響
    、察覺有異，並驚呼鄰人合力逮捕被告而未遂，因認被告所
    為，係涉犯刑法第321條第2項、第1項第1款、第3款之攜帶
    兇器夜間侵入住宅竊盜未遂罪云云。
貳、檢察官上訴意旨以：
 一、本件原審判決被告無罪，係認定被告係因等不到欲借錢予
     其之「洪阿王（真實姓名為洪萬來）」，又因服藥精神恍
     惚走錯公寓，而動手誤撬開乙○○大門以洩憤，而不能以
     此遽認其有侵入住宅而竊盜之犯意，固非無見，惟查：
   (一)被告持鐵撬動手撬開大門之行為足徵其有欲竊取他人財物
     而侵入住宅之犯意：
     本件被告於動手誤撬開乙○○大門之際，遭人發現，而認其
     有侵入住宅竊盜之犯行。惟被告辯稱其係因等不到「洪阿王
     」而一時氣憤，才會動手錯誤撬開乙○○大門云云。按通常
     朋友未於約定時間到約定地點，雖可能令人心生氣憤，但鮮
     有戴上手套，持鐵撬撬開他人大門以發洩不滿情緒之理，被
     告辯解顯悖於世故人情。姑不論證人魏陳金葉夫婦聽到之聲
     響是否過大，難以令人懷疑被告係因行竊而發出之聲響，惟
     證人魏陳金葉於凌晨4時許，恰好睡醒起身外出察看異常之
     聲音，仍不無排除其於警詢證詞被告有行竊意圖之可能性
     。況被告係因證人驚呼而遭圍捕，不見其於當時辯稱因借
     錢未果憤而持工具撬開鐵門等情，足認為其有意圖竊盜而
     侵入住宅之故意可能性應較被告因洩憤而持鐵撬撬門之可
     能性高。
   (二)被告之行為確實已有侵入住宅之犯行：
     縱原審法院認被告尚未著手於竊盜之犯行，其意圖竊盜而
     無故侵入告訴人乙○○住處所在之公寓甚明，被告確實已
     有侵入住宅之行為。
   (三)綜上，被告有欲竊取他人財物而侵入住宅之犯意，侵入公
     寓而持鐵撬撬開乙○○住處鐵門之犯行。原審認被告甲○
     ○無欲竊取他人財物而侵入住宅之犯意，應有再行詳細推
     敲之必要。
 二、本件原審判決被告攜帶兇器夜間侵入住宅竊盜未遂之犯行
     無罪，認事用法尚有再行斟酌之餘地，爰依刑事訴訟法第
     344條第1項、第361條提起上訴。請將原判決撤銷，更為適
     當合法之判決。
、按犯罪事實應依證據認定之，無證據不得認定犯罪事實；不
    能證明被告犯罪者，應諭知無罪之判決，刑事訴訟法第154
    條第2項、第301條第1項分別定有明文。又刑事訴訟法上所
    謂認定事實之證據，係指足以認定被告確有犯罪行為之積極
    證據而言，該項證據自須適合於被告犯罪事實之認定，始得
    採為斷罪資料；且事實之認定應憑證據，如未發現相當證據
    ，或證據不足以證明，自不能以推測或擬制之方法，以為裁
    判之依據；次按認定不利於被告之事實，須依積極證據，茍
    積極之證據本身存有瑕疵而不足為不利於被告事實之認定，
    即應為有利於被告之認定，更不必有何有利之證據，而此用
    以證明犯罪事實之證據，猶須於通常一般人均不至於有所懷
    疑，堪予確信其已臻真實者，始得據以為有罪之認定，倘其
    證明尚未達到此一程度，而有合理性之懷疑存在，致使無從
    為有罪之確信時，即應為無罪之判決，最高法院29年上字第
    3105號、30年上字第816號、40年臺上字第86號、76年臺上
    字第4986號判例意旨及82年度臺上字第163號判決意旨可資
    參照。
肆、本件公訴意旨認被告涉有前揭加重竊盜未遂罪嫌，無非係以
    被告自承於上開時、地戴手套持鐵撬撬上開乙○○住處鐵門
    之供述、告訴人乙○○、證人魏陳金葉之證述及扣案鐵撬一
    支、手套一雙暨現場及扣案照片共四幀為主要論據。訊據被
    告固坦承於上開時、地戴手套持鐵撬動手撬乙○○住處鐵門
    之事實，惟否認有加重竊盜未遂之犯行，於本院及原審中均
    辯稱：當天居住於臺北縣板橋市○○路○段28號2樓即案發
    地點隔壁棟綽號「洪阿王」（真實姓名為洪萬來，警詢、偵
    查及原審筆錄原均載為「洪阿宏」）之友人曾答應要借伊新
    臺幣（下同）三百元，約伊當天晚上到「洪阿王」住處拿錢
    ，伊依約到該處按門鈴時，「洪阿王」卻沒有開門，伊等了
    很久，覺得被騙，十分不滿，所以拿自己騎機車用的手套和
    在附近公園拾獲之鐵撬，要到洪阿王的住處敲門，但因為其
    間在折返附近公園等待時，曾服用了三顆安眠藥，因此一時
    精神恍惚，誤走到隔壁棟之告訴人乙○○住處，剛開始撬門
    就被他人發現，伊並無行竊之意思等語。
伍、經查：
(一)被告於上開時間，戴手套、持鐵撬，進入臺北縣板橋市○○
    路○段32號公寓之大門後，以所持鐵撬撬告訴人乙○○位於
    同址二樓之住處鐵門等事實，為被告所供承不諱，核與證人
    乙○○、魏陳金葉於警詢中所為之證述相符，並有現場及扣
    案物品照片四幀，暨手套一雙、鐵撬一支等物扣案可資佐證
    ，是此部分之事實，固堪認定。
(二)惟被告自警詢、偵查時起，即一再辯稱其當時係要找綽號為
    「洪阿宏」之友人，並非有意行竊，而其所稱之「洪阿宏」
    ，正確說法應為「洪阿王」，即為證人洪萬來，且確實居住
    於臺北縣板橋市○○路○段28號2 樓（即28之1 號）乙節，
    業據證人即告訴人乙○○、證人洪萬來於原審審理中證述甚
    明，並有戶籍資料一份在卷可按。而證人洪萬來於原審審理
    中證稱伊確實答應要借錢給被告，並約被告當天晚上到伊上
    開住處拿錢，然當晚伊因為喝了酒睡著了等語（參見原審卷
    第108、109頁），核與被告所述相符，而證人洪萬來與告訴
    人乙○○為多年鄰居、與被告僅係偶爾見面時之救濟關係，
    自無刻意袒護被告之動機，是被告此部分所辯，應堪採信。
(三)又證人洪萬來住處與本件告訴人乙○○之住處，一為28號2
    樓、一為32號2樓，告訴人乙○○並於原審及本院審理中證
    稱：「兩棟住宅是同一批蓋的，外觀一樣，只是不同棟，但
    是其與證人洪萬來住處之方位是一樣的」；「被告沒有進入
    我家，我家鐵門也沒有弄壞，只是有脫漆」等語（參見原審
    卷第106頁及本院卷第28頁），是不論被告是否有因服用安
    眠藥而精神恍惚，再依證人洪萬來所證被告先前只去過伊住
    處一次之情形下，確實有可能在凌晨4時許、光線昏暗之情
    形下認錯棟公寓。而證人魏陳金葉於警詢中證稱其發現被告
    行竊的情形為：「我先生聽到我兒子（即告訴人乙○○）的
    大門有破壞門的聲音，便叫醒我，當我開大門時，驚動竊嫌
    …。」等語（見96年度偵字第12142號偵查卷第14、15頁）
    ，按當時為凌晨4時許，一般人均在熟睡中，居住於告訴人
    住處對門（即34號2樓）之魏陳金葉夫妻在臥房就寢中，竟
    能聽到被告撬門之聲音，可見得被告撬門之聲音頗大，若果
    係有意行竊，又怎會發出如此大的聲響？或如被告所稱係因
    氣憤證人洪萬來爽約，而持鐵撬敲門洩忿之可能性較高。綜
    合上情觀之，本件被告辯稱，其本意欲找證人洪萬來借錢，
    因洪萬來未應門（可能被告一開始就按錯棟門鈴），因而走
    錯棟公寓，誤撬告訴人乙○○住處鐵門等語，尚非不可採信
    ，即難以其持鐵撬撬門之動作，逕認其具有竊盜之犯意。
(四)又被告係因與證人洪萬來約好借錢，因而到該處公寓內，只
    不過是因為走錯公寓，尚難認其具有無故侵入告訴人住處所
    在公寓之犯意。另告訴人乙○○雖認被告撬壞其住處鐵門，
    然依卷附現場照片觀之，其住處鐵門僅略有脫漆，顯然尚未
    達使該鐵門喪失效能或不堪用之程度，即與毀損罪之構成要
    件尚屬有間，附此敘明。
陸、綜上所述，本件既不能排除被告本欲找證人洪萬來借錢，只
    不過是走錯棟公寓，並因證人洪萬來未應門而覺受騙，遂持
    鐵撬敲門洩忿之可能性，尚不能僅因其有戴手套持鐵撬撬門
    之動作，而認其必定係基於竊盜之故意為之。故對於被告是
    否係基於竊盜之犯意而侵入該處公寓及撬門，仍具有合理之
    懷疑，尚未達有罪之確信。復查無其他積極證據足以證明被
    告確有如公訴意旨所指之攜帶兇器夜間侵入住宅竊盜未遂之
    犯行，或於起訴犯罪事實中所論及無故侵入住宅或毀損之犯
    行，自不得遽為對被告不利之認定，依前揭法條及判例意旨
    ，尚屬不能證明被告犯罪，原審諭知無罪之判決，並無違誤
    。檢察官上訴仍執前詞，指摘原審判決不當，求予撤銷改判
    ，核無理由，應予駁回。
據上論斷，應依刑事訴訟法第368條，判決如主文。
本案經檢察官蔡薰慧到庭執行職務。
中    華    民    國    97    年     6     月    27    日
            刑事第十二庭  審判長法  官   蔡  永  昌
                                法  官   陳  榮  和
                                法  官   蘇  素  娥
以上正本證明與原本無異。
不得上訴。
                                書記官   游  桂  
中    華    民    國    97    年     6     月    27    日


司法院資訊處製作；財團法人民間司法改革基金會備份。
